【裁判字號】    92,重訴,146
【裁判日期】    920321
【裁判案由】    返還借款
【裁判全文】
臺灣臺北地方法院民事判決  九十二年度重訴字第一四六號
    原      告  丁○○
    訴訟代理人  徐揆智律師
    被      告  丙○○○
    兼
    訴訟代理人  甲○○
    被      告  乙○○
                          （現在臺灣桃園女子監獄執行中）
右當事人間請求返還借款事件，本院判決如左：
    主      文
被告乙○○應給付原告新臺幣柒佰伍拾萬元，及自民國九十二年二月二十一日起至清
償日止，按週年利率百分之五計算之利息。
原告其餘之訴駁回。
訴訟費用由被告乙○○負擔。
本判決第一項於原告以新臺幣貳佰伍拾萬元為被告乙○○供擔保後，得假執行。
原告其餘假執行之聲請駁回。
    事      實
甲、原告方面：
壹、 聲明：
一、被告應連帶給付原告新臺幣（下同）七百五十萬元，並自起訴狀繕本送達翌日起
    至清償日止，按週年利率百分之五計算之利息。
二、願供擔保請准宣告假執行。
貳、陳述：
一、被告甲○○、丙○○○、乙○○基於共同借款之意思，由被告甲○○、丙○○○
    於民國八十九年四月初前來原告住處，佯稱被告乙○○之夫即訴外人陳勤岳因承
    包工程須有押金等語，向原告借款五百五十萬元，借款期限二個月，利息則按月
    息一分半計算，原告未經深思即同意借款，並於八十九年四月十日交付借款五百
    五十萬元予被告，被告甲○○並交付被告乙○○簽發之支票（票面金額五百五十
    萬元，票期二個月）予原告作為還款依據；惟前開支票到期前，八十九年五月二
    ，被告甲○○於八十九年五月二日商請原告至彰化銀行新店分行取回前開支票，
    另交付被告乙○○簽發之支票（發票日為八十九年六月三十一日、票面金額五百
    六十三萬七千五百元）之支票換回先前之票面金額五百五十萬元支票。嗣票面金
    額五百六十三萬七千五百元之支票到期後，則展期更改發票日期為八十年八月三
    十一日。另被告乙○○於八十九年五月間再向原告借款二百萬元，約定於八十九
    年五月十五日清償，原告依約交付二百萬元給被告乙○○、甲○○，由被告甲○○交付由乙○○簽發之支票（發票日為八十九年五月十五日、票面金額二百萬元
    ）給原告，前揭支票屆期後，則展期更改發票日期為八十九年九月十五日。詎被
    告於清償期屆至後，並未依限清償，而前開支票二紙經原告提示，亦未獲兌現，
    原告乃於八十九年十月二十一日再以存證信函催請被告還款未果，為此依消費借
    貸關係提起本件訴訟，請求被告三人連帶給付如聲明所示之金額及利息。
二、至八十九年五月五日借據所載陳勤岳為借款人等情，並非事實。原告從未見過陳
    勤岳，真正借款人為被告甲○○、丙○○○、乙○○等三人；被告丙○○○於借
    款時均一同前來，且亦向原告佯稱借款到時必能如期返還，如有遲延可賣地賣房
    子償還等語，顯見被告丙○○○為借款人之一，而被告乙○○於兩次借款時均在
    場，亦向原告保證還款，故被告三人係基於共同借款之意思向原告借款，陳勤岳
    並非借款人。又被告甲○○雖將其所有之新店市○○段磺窟小段一一○－八四地
    號六百零六坪土地設定第三順位抵押權、一一○－一○二地號九百四十七坪土地
    設定第四順位抵押權、新潭路三段二八五號建物第三順位抵押權予原告，惟該等
    土地、建物抵押權之設定前均已有其他先位抵押權之設定，縱拍賣亦不足清償先
    順位抵押權之債權，原告縱為抵押權之設定，亦無法受償。
參、證據：提出臺北市票據交換所退票理由單、借據、建物登記謄本均一份、支票二
    張、存證信函、土地登記謄本各二份為證。
乙、被告甲○○、丙○○○方面：
壹、聲明：
一、原告之訴及假執行之聲請均駁回。
二、如受不利判決，願供擔保請准宣告免為假執行。
貳、陳述：
一、被告乙○○為被告甲○○、丙○○○之女，八十九年四月間被告乙○○及其夫陳
    勤岳因經營事業需款週轉，被告甲○○遂介紹被告乙○○向原告借款，並由被告
    乙○○自行與原告接洽借款事宜，並簽發支票作為借款憑證，而借款亦由原告直
    接交付被告乙○○。被告甲○○與丙○○○並未向原告借貸款項，而原告亦未交
    付任何款項與被告甲○○、丙○○○二人，彼等與原告間根本未有借貸契約關係
    。況被告乙○○於多次延展清償日期仍無法清償借款時，原告曾分別於八十九年
    十月二十一日及同年十一月三日發存證信函予被告乙○○與陳勤岳催告還款，均
    未對被告甲○○與丙○○○為還款請求，顯見被告甲○○、丙○○○並非借款人
    。
二、又被告乙○○因無法如期還款，曾由陳勤岳書立借據一紙，被告甲○○因係介紹
    人，被告乙○○又為被告甲○○之女，基於人情與道義之常，被告甲○○於保證
    人欄簽名以擔保本件借款，原告亦同意借據所列之條件，並不能於事後認被告甲○○即為借款人。至原告所稱之新店市○○段磺窟小段一一○─八四地號、一一
    ○─一○二地號土地、新潭路三段二八五號建物除被告甲○○向銀行貸款所設定
    外，其餘抵押權人均為被告乙○○之借款債權人，因被告乙○○無法清償，被告
    甲○○為免造成其他債權人之損失始同意設定，故上開登記謄本根本無從認定被
    告為本件之借款人。
丙、被告乙○○方面：
壹、聲明：駁回原告之訴。
貳、陳述：
一、原告為被告甲○○之友，伊則為被告甲○○之女，伊因為需用錢，故透過被告甲○○介紹先後向原告借款七百五十萬元：(1)八十九年四月份向原告借款五百五十
    萬元，原告當場將五百五十萬元交付，並約定借款期限二個月，利息為月息一分
    半，屆期因無力清償，乃向原告要求延期清償，並同原告至銀行取回前所交付用
    供清償之票據，再另行簽發花旗銀行為付款人，票面金額為五百六十三萬七千五
    百元的支票交原告以清償借款，之後有再改票期為八十九年八月三十一日；(2)八
    十九年五月底、六月初再向原告借款二百萬元，原告亦已交付借款。前後二筆借
    款均係伊由原告借並親自收受借款，與被告甲○○、丙○○○無關，且借款至目
    前為止均未清償。
二、至於系爭借據則係伊所寫，其上「陳勤岳」之名章為其所簽寫及蓋印，訴外人陳
    勤岳本人並未同意。
    理      由
一、本件原告起訴主張：被告甲○○、丙○○○、乙○○基於共同借款之意思，先後
    於八十九年四月、五月間向原告借款五百五十萬元、二百萬元，詎被告於清償期
    屆至後，並未依限清償，迭經原告催還未果，為此依消費借貸關係提起本件訴訟
    ，請求被告三人連帶給付如聲明所示之金額及利息等情。被告甲○○、丙○○○
    則以：上開二筆款項均係被告乙○○向原告所借，借款亦係原告直接交付被告乙○○，並由被告乙○○簽發支票作為借款憑證，被告甲○○、丙○○○與原告並
    無消費借貸關係等語；被告乙○○則以：系爭二筆借款均係伊向原告所借，借款
    亦由其收受，借貸之事與被告甲○○、丙○○○無關等語，資為抗辯。
二、經查，本件原告主張：被告乙○○於八十九年四、五月間向原告借款共計七百五
    十萬元，原告已依約給付七百五十萬元，前揭借款之清償期均已屆至，被告乙○○迄未清償欠款各情，業據其提出臺北市票據交換所退票理由單、支票、存證信
    函等件為證，且經被告乙○○自認無訛，自堪信為真實。
三、次按請求履行債務之訴，除被告自認原告所主張債權發生原因之事實外，應先由
    原告就其主張此項事實，負舉證責任，必須證明其為真實後，被告於其抗辯事實
    ，始應負證明之責任，此為舉證責任分擔之原則，最高法院著有四十三年臺上字
    第三七七號判例可資參照。本件原告另主張被告甲○○、丙○○○為共同借款人
    ，應與被告乙○○負連帶清償之責云云，既為被告甲○○、丙○○○所否認，且
    以前揭情詞置辯，揆諸前開說明，自應由原告就其與被告甲○○、丙○○○間確
    有債權發生原因之消費借貸事實，負舉證責任，合先敘明。而本件原告固提出借
    據、支票、建物及土地登記謄本等件欲證其被告甲○○、丙○○○與間之消費借
    貸事實，惟查，原告所提(1)上開借據未經被告丙○○○簽署確認，而其上所載之
    借款人為「陳勤岳」；至被告甲○○雖立於保證人之地位於借據上簽名，惟其既
    明示為保證人，即難執之遽指被告甲○○為消費借貸契約之主債務人（原告並非
    基於保證關係而為本件請求）；(2)又票據為無因證券，無從證明其所由發生之原
    因事實；(3)另觀諸原告所提建物及土地登記謄本之抵押權之設定記載，各該抵押
    權利人均與原告無涉，自亦不足持之以為被告甲○○向伊借款之證明。此外，原
    告就其與被告甲○○、丙○○○確有消費借貸之合意及其交付借款予被告甲○○
    、丙○○○等有利於己之事實，未能舉證以實其說，是其就此之主張，尚無足採
    。
四、末按借用人應於約定期限內，返還與借用物種類、品質、數量相同之物，民法第
    四百七十八條本文定有明文，本件被告乙○○向原告借款七百五十萬元，屆期未
    為清償，是原告依消費借貸法律關係訴請被告乙○○給付七百五十萬元及自起訴
    狀繕本送達翌日（即九十二年二月二十一日）起至清償日止，按法定利率即週年
    利率百分之五計算之遲延利息為有理由，應予准許；又承前所述，本件原告未能
    舉證證明被告甲○○、丙○○○確有向其借款之事實，是其依消費借貸法律關係
    ，訴請被告甲○○、丙○○○連帶給付七百五十萬元及法定遲延利息，即屬無據
    ，應予駁回。
五、本件事證已臻明確，兩造其餘攻擊、防禦方法及所為之立證，經核與判決之結果
    不生影響，無庸逐一論述，併予敘明。
六、本判決原告勝訴部分，原告陳明願供擔保，請求宣告假執行，經核尚無不合，爰
    酌定相當之擔保金額，予以准許。至原告敗訴部分，其假執行之聲請，即失所附
    麗，應予駁回。
七、據上論結，原告之訴為一部有理由，一部無理由，爰依民事訴訟法第七十九條但
    書、第三百九十條第二項判決如主文。
中      華      民      國    九十二    年      三      月    二十一    日
                                      民事第四庭法      官    周玫芳
右為正本係照原本作成
如對本判決上訴，須於判決送達後廿日內向本院提出上訴狀
中      華      民      國    九十二    年      三      月    二十一    日
                                                法院書記官    王朝枝


司法院資訊處製作；財團法人民間司法改革基金會備份。
